【裁判字號】    89,交易,55
【裁判日期】    890913
【裁判案由】    過失傷害
【裁判全文】
臺灣新竹地方法院刑事判決                          八十九年度交易字第五五號
    公  訴  人  臺灣新竹地方法院檢察署檢察官
    被      告  乙○○
右列被告因過失傷害案件，經檢察官提起公訴 (八十八年度偵字第六二二九號)，本
院判決如左：
    主  文
乙○○因過失傷害人，處拘役伍拾日，如易科罰金，以參佰元折算壹日。
    事  實
一、乙○○於民國八十八年二月十七日上午五時五十三分許，駕駛車牌號碼Ｗ７─０
    ２０１號自用小客車搭載其子女欲至國立清華大學（下稱清大）學游泳，沿新竹
    市○○路往東大路方向行駛，行經北大路與中正路交岔路口時，原應注意汽車行
    駛時，駕駛人應注意車前狀況，並隨時採取必要之安全措施，以避免危險之發生
    ，並應注意該處路口於其行進方向之號誌係「閃光紅燈」，汽車行駛至交岔路口
    時，應遵守該燈光號誌之指示，先減速接近，停止於交岔路口前，讓幹道車優先
    通行後，認為安全時，始再續行，而依當時之天候雖係陰天惟有照明且路況及視
    距均良好等情，並無不能注意之情形，竟疏未注意，猶貿然前行欲過中正路口直
    行至東大路右轉至清大，適其前方有甲○○原應注意汽車駕駛人於飲酒後其吐氣
    所含酒精成份超過每公升０．二五毫克以上即不得駕車，而於其飲酒後吐氣之酒
    精成份達每公升０．五九毫克，竟疏未注意仍騎乘車牌ＡＱＶ─９１６號重型機
    器腳踏車沿中正路直行往新竹市火車站方向行駛，欲駛越該交岔路口時，亦疏未
    注意行經閃光黃燈交岔路口，車輛應減速接近，注意安全，小心通過，甲○○未
    做減速之動作即直接穿過該交岔路口，乙○○因未警戒前方人車動態及未於駛至
    交岔路口時，遵守閃光紅燈號誌之指示，先減速接近，停止於交岔路口前，且未
    讓幹道車之甲○○優先通行後，認為安全時，始再續行，駕駛疏忽，見狀閃避煞
    車不及，致其所駕駛之汽車左前方向燈撞及甲○○之機車前方右側踏板，致甲○
    ○人車倒地，而乙○○所駕駛之汽車則停於路邊，因而造成甲○○右側鎖骨骨折
    、右側上頜第二大臼齒冠部斷裂、右側顳肌咬肌損傷等傷害。
二、案經甲○○訴由臺灣臺北地方法院檢察署檢察官呈請臺灣高等法院檢察署檢察長
    令移臺灣新竹地方法院檢察署檢察官偵查起訴。
    理  由
一、訊據被告乙○○對於右揭時地駕車發生車禍致告訴人甲○○受傷之事實，業已於
    本院審理時坦承不諱，核與告訴人甲○○於偵查中及本院訊問時指述之情節相符
    ，並經證人即於肇事後至現場處理之警員吳仁宏於本院訊問時證述詳實，此外，
    並有道路交通事故調查報告表及肇事現場草圖各一紙及照片二十八幀及診斷證明
    書三紙附卷可憑。
二、按汽車行駛時，駕駛人應注意車前狀況，並隨時採取必要之安全措施；又汽車行
    駛至交岔路口，其行進應遵守燈光號誌之指示；汽車駕駛人於飲酒後其吐氣所含
    酒精成份超過每公升０．二五毫克以上者，不得駕車，道路交通安全規則第九十
    四條第三項、第一百零二條第一項第一款、第一百十四條第五款，分別定有明文
    。另道路交通標誌標線號誌設置規則第二百十一條第一項第一款有規定：「閃光
    黃燈」表示『警告』，車輛應減速接近，注意安全，小心通過；同條項第二款亦
    規定：「閃光紅燈」表示『停車再開』，車輛應減速接近，先停止於交岔路口，
    讓幹道車優先通行後認為安全時，方得續行。凡此攸關道路交通安全之規則，皆
    同為被告與告訴人所應注意者也。是依照上開規定，被告上開時地駕駛上開車輛
    時自應遵守上述交通安全規定，而有該等注意義務甚明。又被告與告訴人發生本
    件車禍時，天候雖係陰天惟有照明、路況及視距皆係良好情形，此業經被告供明
    在卷，並有上開道路交通事故調查報告表（各欄項目明細內容）可參，足認被告
    並無不能注意之情事，詎被告駕車行經上開地點時，疏未注意其所行駛路線之交
    岔路口既係「閃光紅燈」，則依上述道路交通標誌標線號誌設置規則第二百十一
    條第一項第二款規定，渠自應先於交岔路口停車，俟幹道車優先通過後認安全無
    虞時，再開車前行。乃渠並無不能注意之情事，竟於駛近該交岔路口時，與告訴
    人之機車相碰撞，足見渠不但未確實遵守該處燈光號誌之指示，且亦未注意車前
    狀況，是被告對於本件車禍之發生有過失，至為灼然。再告訴人於飲酒後其吐氣
    所含酒精成份達每公升０．五九毫克，仍駕駛上開機車且其行駛路線之交岔路口
    既係「閃光黃燈」，則依上述規則同條項第一款規定，告訴人駕車行經該處時，
    本應減速接近，注意安全，小心通過，乃告訴人竟未做減速動作而直接通過該交
    岔路口，告訴人有違反上述規定之事實，殆已至為明白，告訴人仍不能免於與被
    告自小客車碰撞，足徵其亦顯未注意車前狀況。然則，告訴人既不遵守飲酒後不
    能駕車及交通號誌之規定，又未注意車前狀況，而依車禍當時情形，其並非有何
    不能注意之情事，渠於車禍之肇致，自難謂全無過失之責。此經檢察官及本院將
    全案送請臺灣省竹苗區車輛行車事故鑑定委員會鑑定及再送臺灣省車輛行車事故
    覆議鑑定委員會覆議鑑定結果，認被告乙○○駕駛自小客車，行經設有閃光紅燈
    之交岔路口，支線道未讓幹道車先行，與甲○○酒醉（0.59MG/L）駕駛重機車行
    經設有閃光黃燈之交岔路口，未注意車前狀況同為肇事原因，此有臺灣省竹苗區
    車輛行車事故鑑定委員會八十八年十一月二十日竹鑑字第八八九五四號鑑定竟見
    書及臺灣省車輛行車事故覆議鑑定委員會八十九年七月五日府覆議字第八九０八
    七四號覆議意見書各一份附卷可稽。
三、被告之於本件車禍，既有如上述之過失，而告訴人確因本件車禍受有前述之傷害
    ，則被告之過失行為與告訴人所受傷害間，顯有相當因果關係。綜上所述，本件
    事證已臻明確，被告之過失犯行，洵堪認定，應予依法論科。
四、核被告乙○○所為係犯刑法第二百八十四條第一項前段之過失傷害罪。爰審酌被
    告並無犯罪前科，有臺灣新竹地方法院檢察署刑案資料查註紀錄表及臺灣高等法
    院被告全國前案紀錄表各一紙在卷可按，素行尚佳，因一時不慎，致有本件犯行
    ，並參諸被告之過失情節、過失程度、被害人與有過失、被害人甲○○所受傷害
    之情形，被告又迄未與被害人達成民事和解致未予賠償，犯後尚能坦承犯行等一
    切情狀，量處如主文所示之刑，並諭知易科罰金之折算標準，以示懲儆。
據上論斷，應依刑事訴訟法第二百九十九條第一項前段、刑法第二百八十四條第一項
前段、第四十一條、罰金罰鍰提高標條例第一條前段、第二條，判決如主文。
本案經檢察官羅雪梅到庭執行職務。
中      華      民      國    八十九    年      九      月     十三     日
                                    臺灣新竹地方法院交通法庭
                                        審判長  法  官  賴  淑  敏
                                                法  官  黃  小  珮
                                                法  官  馮  俊  郎
右正本證明與原本無異。
如不服本判決，應於判決送達後十日內向本院提出上訴狀（應附繕本），上訴於臺灣
高等法院。
                                                書記官  謝  國  聖
中 華      民      國    八十九    年      九      月     十三     日
附錄：本案論罪科刑法條全文：
刑法第二百八十四條第一項
因過失傷害人者，處六月以下有期徒刑、拘役或五百以下罰金，致重傷者，處一年以
下有期徒刑、拘役或五百元以下罰金。


司法院資訊處製作；財團法人民間司法改革基金會備份。
